【裁判字號】    99,訴,125
【裁判日期】    990830
【裁判案由】    損害賠償
【裁判全文】
臺灣臺北地方法院民事判決               99年度訴字第125號
原      告   黃山河
訴訟代理人   劉大新律師
複 代理 人   張樹萱律師
被      告   劉中辰
兼 上1  人
訴訟代理人   林芝嬅
上列當事人間損害賠償事件，本院於民國99年8月2日言詞辯論終
結，判決如下：
    主      文
被告林芝嬅應給付原告新臺幣貳佰萬元，及自民國九十八年九月
二十四日起至清償日止，按年息百分之五計算之利息。
原告其餘之訴駁回。
訴訟費用由被告林芝嬅負擔五分之三；餘由原告負擔。
本判決原告勝訴部分以新臺幣柒拾萬元為被告林芝嬅供擔保後，
得假執行；但被告林芝嬅如以新臺幣貳佰萬元為原告預供擔保，
得免為假執行。
原告其餘假執行之聲請駁回。
    事實及理由
一、原告主張：伊於民國96年4 月17日向被告林芝嬅借款新臺幣
    （下同）120 萬元，並以該款項作為林芝嬅向伊購買台北市
    ○○○路1 段344 號地下1 樓編號5 停車位（下稱敦化南路
    停車位）之訂金，約定最遲96年4 月23日前償還，伊為擔保
    上開債務，遂於同日簽發票號：TH0000000 、面額120 萬元
    、到期日為96年4 月23日之本票1 紙（下稱系爭120 萬元本
    票）交付予被告林芝嬅，嗣於96年4 月27日伊與林芝嬅簽訂
    買賣讓渡書，由林芝嬅以300 萬元購買前揭停車位，並約定
    逕以系爭120 萬元本票債務與上開買賣價金中之120 萬元債
    務互為抵銷；又伊前向林芝嬅小額借款而負有借款及利息債
    務，且林芝嬅向伊購買臺北市○○區○○街345 巷6 號4 樓
    房地（下稱內湖陽光街房屋）而支出土地增值稅、房屋稅等
    共104 萬7,019 元，經雙方會算後，由伊於96年7 月10日簽
    發票號TH0000000 、面額200 萬元之本票1 紙（下爭系爭
    200 萬元本票）交付予林芝嬅，嗣雙方因內湖陽光街房地所
    有權移轉登記事向臺灣士林地方法院檢察署（下稱士林地檢
    署）互提告訴，偵查期間伊與林芝嬅於97年5 月26日再簽訂
    協議書，由林芝嬅以3,200 萬元向伊購買前揭內湖陽光街房
    屋，並得以系爭200 萬元本票之金額扣抵買賣價金，伊則同
    意撤回對被告2 人及訴外人林澤文之刑事告訴，足見伊對林
    芝嬅所欠系爭120 萬元及系爭200 萬元之本票債務均已消滅
    而不存在。詎被告劉中辰、林芝嬅竟於97年1 月29日分持系
    爭120 萬元、系爭200 萬元本票聲請強制執行，經本院先後
    於97年2 月25日、同年4 月11日各以97年度票字第4711號、
    4710號裁定准予強制執行，進而執該民事裁定為執行名義聲
    請強制執行，嗣伊為免財產遭強制執行，遂於98年7 月31日
    向執行法院繳交現金全數清償。爰依侵權行為、債務不履行
    及不當得利之法律關係，請求被告林芝嬅、劉中辰各賠償
    200 萬元、120 萬元本息等語。併聲明：(一)被告林芝嬅應給
    付原告200 萬元，及自起訴狀繕本送達翌日起至清償日止，
    按年息5 ％計算之利息。(二)被告劉中辰應給付原告120 萬元
    ，及自起訴狀繕本送達翌日起至清償日止，按年息5 ％計算
    之利息。(三)願供擔保，請准宣告假執行。
二、被告各以：(一)被告林芝嬅部分：原告前向伊為小額借款，負
    有借款及利息債務，嗣雙方會算，由原告簽發系爭200 萬元
    本票交付伊收執，伊持系爭200 萬元本票聲請本票裁定，進
    而聲請強制執行獲得清償，核屬正當權利行使，亦非不當得
    利。退步言，原告曾於96年4 月17日向伊借款120 萬元，約
    定同年月23日清償，屆期未能清償，遂於同年月26日將其名
    下坐落台北市○○○路○ 段336 號8 樓（下稱敦化南路房地
    ）、敦化南路停車位、台中市○區○○街155 號房地（下稱
    台中自治街房地）及訴外人鼎岳企業股份有限公司（下稱鼎
    岳公司）名下內湖陽光街房屋，以7,900 萬元出售予伊，伊
    以上開120 萬元借款抵充部分價金，再給付50萬元予原告，
    共170 萬元作為第1 期簽約款，雙方並簽訂不動產買賣契約
    書。嗣原告將上開敦化南路房地違約出售予訴外人邱小膺及
    邱葉和煜，台中自治街房地亦遭法院查封拍賣，依上開不動
    產買賣契約書第10條約定：「…如賣方不賣或不照約履行應
    盡義務時除應將已收價金如數退還與買方外，另賠償所收價
    款同額之損害金與買方後，本約方得解除，各無異議」，伊
    遂於98年10月7 日以存證信函向原告為解除上開買賣契約之
    意思表示，並請求原告如數賠償340 萬元，另原告違約不能
    履行敦化南路停車位土地應有部分產權移轉，經伊解除契約
    ，經法院判命原告給付300 萬元本息，且原告陸續向伊借款
    共200 萬5,000 元未還，均得據以抵銷；(二)被告劉中辰部分
    ：原告為鼎岳公司之負責人，於96年7 月12日將內湖陽光街
    房地出售予伊，依約本應由賣方即原告負擔之土地增值稅、
    房屋稅及其他費用共104 萬7,019 元均由伊代繳，原告遂簽
    發系爭面額120 萬元本票作為擔保，詎原告事後推託不付，
    伊乃持系爭120 萬元本票聲請准予強制執行並參與分配，伊
    對原告確有120 萬元本票債權，並無任何侵權行為或不當得
    利；各等語置辯。併均聲明：(一)原告之訴及假執行之聲請均
    駁回；(二)如受不利判決，願供擔保請准宣告免假執行。
三、兩造不爭執之事實：
  (一)原告於96年4 月17日簽署借據記載：「本人向林芝嬅小姐借
    款120 萬元正，以此借款預購敦化南路1 段336 號編號5號
    地下停車位之定金（總價400 萬元）…償還最遲日至96 年4
    月23日止」等詞，原告並簽發系爭120 萬元本票交付予被告
    林芝嬅。
  (二)原告、訴外人鼎岳公司於96年4 月26日與被告林芝嬅簽訂不
    動產買賣契約書，由被告林芝嬅以總價7,900 萬元向原告、
    鼎岳公司買受敦化南路房地、台中自治街房地、內湖陽光街
    房地及敦化南路停車位。
  (三)原告於96年5 月間將敦化南路房地售予訴外人邱葉和煜、邱
    小膺，並於同年6 月21日辦妥所有權移轉登記。
  (四)台中自治街房地於95年11月3 日因債權人華南商業銀行聲請
    假扣押而遭查封登記，嗣遭法院拍賣，於97年間由訴外人周
    文釗拍定；被告劉中辰亦為此執行事件之假扣押債權人。
  (五)被告劉中辰於96年7 月12日以2,800 萬元向鼎岳公司購買內
    湖陽光街房地，並簽訂房地買賣契約書，約定鼎岳公司應於
    96 年7月31日前歸還劉中辰35萬元（嗣雙方合意變更清償日
    為96年7 月18日），否則自翌日起將辦理契稅、增值稅申報
    及產權移轉登記；且鼎岳公司如於96年7 月18日前歸還被告
    劉中辰35萬元（嗣雙方合意變更清償日為96年7 月25日），
    雙方同意解除上開房地買賣契約。
  (六)被告林芝嬅於96年8 月13日辦妥內湖陽光街房地所有權移轉
    登記予訴外人林澤文，嗣兩造就97年間就上開房地所有權移
    轉登記一事，向士林地檢署互提刑事偽造文書、詐欺、重利
    及誣告等告訴（案列97年度偵字第5730號、98年度偵續字第
    161 號），嗣均獲不起訴處分確定。
  (七)原告於96年間為清償債務，簽發系爭200 萬元本票交付被告
    林芝嬅。
  (八)原告與被告林芝嬅於97年5 月26日簽署協議書，約定被告林
    芝嬅以3,200 萬元向原告購買內湖陽光街房地，原告則同意
    撤回前述因內湖陽光街房地所有權移轉登記一事向士林地檢
    署對被告林芝嬅、劉中辰及訴外人林澤文等提出之刑事偽造
    文書等告訴。
  (九)被告林芝嬅於97年間持系爭200 萬元本票向本院聲請准予強
    制執行之裁定獲准（案列97年度票字第4710號），復於同年
    7 月3 日以該本票裁定為執行名義，向本院聲請對原告之財
    產為強制執行（案列97年度執字第59609 號，嗣併入96年度
    執字第74383 號辦理）。
  (十)被告劉中辰於97年1 月29日持系爭120 萬元本票向本院聲請
    准予強制執行，經本院於97年2 月25日以97年度票字第4711
    號裁定准予強制執行，旋以該本票裁定為執行名義，向臺中
    地方法院聲請對原告之財產為強制執行（案列97年度執字第
    40549 號），獲償31萬7,642 元（含執行費9,600 元），未
    受償部分由該院發給債權憑證。復於97年9 月17日持前開債
    權憑證為執行名義，聲請就本院96年度執字第74383 號執行
    程序參與分配。
  (十一)本院96年度執字第74383 號強制執行事件之債權人於98年間
    陸續撤回強制執行之聲請，對未撤回之參與分配債權人，原
    告於98年7 月31日向本院繳交現金全數清償，並由本院於同
    年8 月14日匯款226 萬5,562 元予被告林芝嬅（含執行費1
    萬8,000 元、本金200 萬元、利息24萬7,562 元）、匯款
    100 萬4,891 元予被告劉中辰（含程序費用2,000 元、本金
    88萬2,358 元、利息12萬533 元）。
    以上事實，為兩造所不爭執（見本院卷第76至77頁、第81頁
    第86至88頁），且有系爭120 萬元、200 萬元本票、土地增
    值稅繳款書、房屋稅稅額繳款書、轉帳明細、存款憑條、原
    告96年4 月17日之借據、96年4 月26日買賣契約書、敦化南
    路房地登記謄本、96年4 月27日買賣讓渡書、96年7 月12日
    買賣契約書、97年度票字第4711號裁定、士林地檢署檢察官
    97年度偵字第5730號98年度偵續字第161 號不起訴處分書等
    件為證（見本院卷第5 至6 頁、第17至25頁、第31至45頁、
    第57至58頁、第65至72頁、第151 頁），並經本院職權調閱
    上開偵查卷宗、本票裁定卷宗、執行卷宗查閱無訛，堪信為
    真正。
四、原告主張被告林芝嬅、劉中辰明知系爭200 萬元、120 萬元
    本票債權均不存在，竟分執系爭200 萬元、系爭120 萬元本
    票聲請強制執行並獲全數清償，致伊受有損害，爰依債務不
    履行、侵權行為及不當得利之法律關係請求被告林芝嬅、劉
    中辰各如數給付200 萬元、120 萬元本息等語，惟為被告2
    人所否認，各以前揭情詞置辯。則本件爭點厥為：(一)被告劉
    中辰取得系爭120 萬元本票之原因？(二)被告劉中辰持系爭
    120 萬元本票聲請准予強制執行裁定，進而聲請強制執行並
    獲清償，是否構成侵權行為或不當得利？(三)被告林芝嬅持系
    爭200 萬元本票聲請本票裁定，進而聲請強制執行並獲清償
    ，是否構成侵權行為或不當得利？(四)被告林芝嬅所為抵銷抗
    辯，是否有據？
五、法院之判斷：
  (一)被告劉中辰取得系爭120 萬元本票之原因？
  1.查：原告於96年4 月17日向被告林芝嬅借款120 萬元，約定
    於同年4 月23日清償，並由原告簽發系爭面額120 萬元本票
    等情，為兩造所不爭執，且有借據及系爭120 萬元本票可稽
    ，堪信為真正。原告簽立之借據固記載：「本人向林芝嬅小
    姐借款120 萬元正，以此借款預購敦化南路1 段336 號編號
    5 號地下停車位之定金（總價400 萬元）…」，惟觀諸上開
    借據文意及系爭120 萬元發票日為96年4 月17日、到期日為
    96年4 月23日，核與被告林芝嬅交付借款日期及兩造約定清
    償日期相符，是原告主張：系爭120 萬元本票係為擔保向林
    芝嬅借款120 萬元所簽發，洵堪採信。
  2.嗣原告屆期未能償還，於96年4 月26日再將其與訴外人鼎岳
    公司名下之敦化南路房地、台中自治街房地、內湖陽光街房
    地及敦化南路停車位等不動產以7,900 萬元出售予被告林芝
    嬅，雙方並簽訂不動產買賣契約書，亦有上開契約書可考（
    見本院卷第18頁）。原告雖主張：兩造已合意將上開96年4
    月26日契約作廢，另於翌（27）日就敦化南路停車位簽訂買
    賣讓渡書，並將部分價金債務與系爭120 萬元本票債務抵銷
    云云，固據提出上開買賣讓渡書佐憑（見本院卷第58頁），
    惟為被告林芝嬅所否認，辯稱：係原告持續借款，在屆期不
    還款情形下，始願讓渡其財產，兩造未合意將上開契約作廢
    等語（見本院卷第59頁）。查：被告林芝嬅就敦化南路停車
    位產權買賣約定300 萬元價金，分別於96年6 月28日及同年
    7 月2 日各給付200 萬元、100 萬元予原告，業經臺灣高等
    法院98年度上字第743 號民事判決認定在案（見本院卷第
    160 頁反面），故原告主張系爭120 萬元本票債務已與96年
    4 月27日買賣讓渡書之買賣價金之120 萬元債務抵銷云云，
    並無足取。上開買賣讓渡書雖記載：「…茲因賣方該產權被
    銀行查封中，待銀行塗銷查封後再行正式辦理產權登記，買
    方暫付120 萬元正，餘款俟正式用印登記完畢完畢同時付清
    。…」等詞，然未記載兩造已合意將96年4 月26日契約作廢
    之文意，充其量僅能證明原告與被告林芝嬅就敦化南路停車
    位另行簽訂買賣讓渡書以擔保先前欠款120 萬元，不足證明
    被告林芝嬅同意將96年4 月26日不動產買賣契約作廢（解除
    ）；遑論被告林芝嬅更於98年10月7 日寄發存證信函解除上
    開契約，並請求原告賠償違約金340 萬元，有該存證信函足
    稽（見本院卷第29至30頁），尚難驟認原告主張為真；徵諸
    96年4 月26日契約書後附交款備忘錄記載原告簽收170 萬元
    （見本院卷第23頁），原告復不否認上開備忘錄上簽收欄內
    簽名及印文之真正，倘雙方真有將上開不動產買賣契約作廢
    之意，豈不研商被告林芝嬅已交付之170 萬元（含上開120
    萬元借款加計50萬元充作第1 期簽約款，見本院卷第14頁）
    如何處理，原告復未舉證其與被告林芝嬅已合意解除上開96
    年4 月26日不動產買賣契約，空言主張96年4 月26日之契約
    已作廢云云，為無可採。
  3.原告於96年7 月12日再向林芝嬅借款35萬元，並由原告（以
    鼎岳公司之負責人身分）與林芝嬅（以被告劉中辰之代理人
    身分）簽訂房地買賣契約書，由劉中辰向鼎岳公司以3200萬
    元（嗣合意變更價金為2800萬元）購買內湖陽光街房地，並
    約定原告如於96年7 月18日前清償完畢（嗣合意變更清償日
    為96年7 月25日），雙方同意解除本買賣契約（參契約第12
    條）等情，為兩造所不爭，且有該房地買賣書、土地暨建物
    登記謄本、收款明細表可稽（見本院卷第35至40頁），足見
    原告係再向被告林芝嬅借款35萬元，始由原告提供鼎岳公司
    名下內湖陽光街房地供讓與擔保至明。被告劉中辰辯稱：系
    爭120 萬元本票係原告為擔保其代繳移轉內湖陽光街房地所
    有權所生之稅捐及費用，被告林芝嬅亦附和其詞，辯稱：原
    告為擔保被告劉中辰代鼎岳公司繳納應負擔之稅捐及費用，
    遂同意林芝嬅逕將系爭120 萬元本票交付劉中辰云云（見本
    院卷第115 頁反面），惟為原告所否認，陳稱：內湖陽光街
    房地過戶所生稅款及費用與系爭120 萬元本票無關等語（見
    本院卷第74頁反面），則被告2 人上開所辯是否屬實，已非
    無疑；且系爭120 萬元本票前因擔保原告向林芝嬅之120 萬
    元借款而簽發，上開120 萬元欠款既未清償，林芝嬅豈會將
    系爭120 萬元本票交還原告，或同意原告逕以系爭120 萬元
    本票供作劉中辰代付鼎岳公司移轉內湖陽光街房地相關稅捐
    及費用之擔保而背書轉讓劉中辰，本院綜合上情，應以原告
    所陳較為可採，被告2 人上開所辯，殊無可採。又系爭120
    萬元本票既係原告簽發交付被告林芝嬅，業如前述，被告劉
    中辰復持系爭120 萬元本票向本院聲請准予強制執行，為兩
    造所不爭，且有本院97年度票字第4711號裁定可憑（見本院
    卷第44頁），足見系爭120 萬元本票應係林芝嬅背書轉讓劉
    中辰。又林芝嬅與劉中辰為夫妻，彼此間並無債權債務關係
    存在，是劉中辰係無對價自被告林芝嬅取得系爭120 萬元本
    票，洵堪認定。
  (二)被告劉中辰持系爭120 萬元本票聲請准予強制執行裁定，進
    而聲請強制執行並獲清償，是否構成侵權行為或不當得利？
  1.被告林芝嬅係因原告為擔保其欠款而交付林芝嬅系爭120 萬
    元本票，縱被告劉中辰係無償自被告林芝嬅取得系爭120 萬
    元本票屬實，依票據法第14條第2 項規定，僅不得享有優於
    其前手之權利，尚不生執票人不得享有票據上權利之問題，
    是被告劉中辰持系爭120 萬元本票聲請准予強制執行，進而
    持該本票裁定為執行名義聲請強制執行，核屬正當權利行使
    ，難謂有何故意或過失之不法行為。原告主張：被告劉中辰
    聲請強制執行並獲清償構成侵權行為云云，要無可取。
  2.又強制執行之目的在實現債權人實體上權利之內容，債權人
    依強制執行而受清償，係以執行名義所載實體上權利為其法
    律上之原因，倘其實體上權利確屬存在，即非無法律上原因
    而受利益，要難謂係不當得利。被告劉中辰既係因林芝嬅背
    書取得系爭120 萬元本票，依票據法第124 條、第85條第1
    項規定，自得對系爭120 萬元本票之發票人即原告行使追索
    權，是被告劉中辰依強制執行程序全數受領清償，即非不當
    得利，原告主張被告劉中辰應返還不當得利120 萬元云云，
    亦無足採。
  (三)被告林芝嬅持系爭200 萬元本票聲請本票裁定，進而聲請強
    制執行並獲清償，是否構成侵權行為或不當得利？
  1.按非訟事件之強制執行名義成立後，如經債務人提起確認該
    債權不存在之訴，而獲得勝訴判決確定時，應認原執行名義
    之執行力，已可確定其不存在，若尚在強制執行中，債務人
    可依強制執行法第12條規定聲明異議，若已執行完畢，債務
    人得依不當得利規定請求返還因執行所得之利益。如債權人
    應負侵權責任時，並應賠償債務人因執行所受之損害（最高
    法院71年度台上字第841 號判決意旨參照）。
  2.原告主張：被告林芝嬅將內湖陽光街房地過戶給林澤文所支
    出增值稅等款項，再加上原告前向被告林芝嬅小額借款，負
    有借款及利息債務，經雙方會算後，原告才簽發系爭200 萬
    元本票（見本院卷第73頁反面），核與被告林芝嬅所辯：原
    告從95年4 月起陸續小額借款，雙方於96年7 月間結算後，
    由原告簽發系爭200 萬元本票（見本院卷第73頁反面、第
    116 頁），大抵相符，且有系爭200 萬元本票可稽，是原告
    係因結算與被告林芝嬅間之債務始簽發系爭200 萬元本票交
    付被告林芝嬅，應堪認定。
  3.原告以鼎岳公司之負責人身分以3,200 萬元（嗣合意變更價
    金為2800萬元）將內湖陽光街房地出售予被告劉中辰，並由
    林芝嬅代理劉中辰於96年7 月12日簽訂房地買賣契約書後，
    旋於96年8 月13日由被告林芝嬅指定移轉登記予訴外人林澤
    文等情，為被告所不爭，應信為真；嗣兩造就內湖陽光街房
    地所有權移轉登記一事，自97年1 月3 日起互提刑事偽造文
    書、詐欺、重利及誣告等告訴，經士林地檢署檢察官偵查終
    結，認原告、被告2 人及訴外人林澤文等均犯罪嫌疑不足，
    於98年3 月3 日以97年度偵字第5730號為不起訴處分，嗣原
    告不服，於98年3 月31日聲請再議，經臺灣高等法院檢察署
    發回續查結果，仍於98年10月19日以98年度偵續字第161 號
    為不起訴處分等情，有上開檢察官不起訴處分書為證，並經
    本院調閱上開偵查卷宗查閱無訛；原告與被告林芝嬅於刑事
    偵查期間之97年5 月26日簽訂協議書，調高內湖陽光街房地
    售價為3,200 萬元，並約定被告林芝嬅於給付價金時，得扣
    除系爭200 萬元本票金額，將系爭200 萬元本票歸還原告，
    亦即被告林芝嬅應清償銀行貸款2,950 萬元，並歸還原告系
    爭200 萬元本票，原告則同意撤回前述因內湖陽光街房地所
    有權移轉登記一事向士林地檢署對被告林芝嬅、劉中辰及訴
    外人林澤文等提出之刑事偽造文書等告訴，有該協議書可參
    （見本院卷第5 至6 頁），據被告林芝嬅辯稱：「係因原告
    對劉中辰及林澤文提起告訴，為息事寧人，才願多付400 萬
    元以取得內湖陽光街房地」，原告亦不否認：「係提起刑事
    告訴後，才與林芝嬅簽訂上開協議書」（均見本院卷第212
    頁反面），可見被告林芝嬅願就內湖陽光街房地買賣事宜與
    原告重行簽訂協議書，並同意調高買受價格，固係為取得原
    告同意撤回對被告2 人及訴外人林澤文之刑事告訴，然此不
    過係林芝嬅簽訂上開協議書之動機，原告是否撤回對被告2
    人及告訴，與被告林芝嬅應否返還系爭200 萬元本票，核非
    立於互為對待給付之關係，此觀被告林芝嬅於97年5 月29日
    即向銀行代償2,950 萬元益明（參本院卷第177 至178 頁）
    ，當不能發生同時履行之抗辯，故被告林芝嬅辯稱：因原告
    未履約具狀撤回對被告2 人及訴外人林澤文之刑事告訴，自
    得拒絕返還系爭200 萬元本票云云，尚無足取。
  4.又被告林芝嬅於97年1 月29日持系爭200 萬元本票向本院聲
    請准予強制執行，經本院於97年4 月11日以97年度票字第
    4710號裁定准予強制執行後，旋於97年7 月3 日執上開民事
    裁定為執行名義向本院聲請強制執行等情（案列97年度執字
    第59609 號，嗣併入96年度執字第74383 號辦理），業經本
    院調閱上開本票裁定卷宗、執行卷宗查閱無誤，復為兩造所
    不爭，堪信屬實；被告林芝嬅既於97年5 月26日與原告簽訂
    上開協議書，同意將系爭200 萬元本票金額抵沖內湖陽光街
    房地買賣價金之一部，並同意歸還系爭200 萬元本票，嗣原
    告委請律師於97年7 月2 日寄發存證信函限期被告林芝嬅於
    同年月8 日前返還系爭200 萬元本票，並於同日送達被告林
    芝嬅，亦有該存證信函、回執佐證（見本院卷第125 至128
    頁），復為被告林芝嬅所不爭（見本院卷第141 頁正、反面
    ），被告林芝嬅明知系爭200 萬元本票債務已抵充作為內湖
    陽光街房地價金之一部而消滅，猶執該本票裁定為執行名義
    逕向本院聲請對原告之財產為強制執行，進而全數受償，即
    難辭其故意之責。是原告主張依侵權行為及不當得利規定請
    求被告林芝嬅償還因執行所得之利益或賠償因執行所受之損
    害200 萬元，要屬有據。
  (四)被告林芝嬅所為抵銷抗辯，是否有據？
  1.按二人互負債務，而其給付種類相同，並均屆清償期者，各
    得以其債務與他方之債務，互為抵銷，但依債之性質不能抵
    銷或依當事人之特約不得抵銷者不在此限，民法第334 條第
    1 項定有明文，而主動債權之附有同時履行抗辯權者，性質
    上即不許抵銷，否則無異剝奪對方之抗辯權（最高法院92年
    度台上字第118 號判決意旨參照）。查：原告與被告林芝嬅
    於96年4 月27日就敦化南路停車位簽訂買賣讓渡書，嗣兩造
    於96年6 月28日簽訂房地買賣契約書，被告林芝嬅已依約給
    付300 萬元，詎原告違約不能移轉敦化南路停車位土地應有
    部分產權，經被告林芝嬅解除契約，訴請原告如數返還，經
    本院以97年度審訴字第2031號判命原告應給付300 萬元本息
    ，原告不服，提起上訴，經臺灣高等法院以98年度上字第
    743 號判決上訴駁回，並諭知被告林芝嬅於原告為原審所命
    給付之同時，應將敦化南路停車位建物之所有權移轉登記予
    原告，各有上開民事判決可參（見本院卷第158 至161 頁）
    ，足見原告對於被告林芝嬅請求其返還另件敦化南路停車位
    買貨價金，得行使同時履行抗辯權，請求被告林芝嬅移轉敦
    化南路停車位建物所有權登記，揆諸前開判例說明，自不許
    被告林芝嬅以其對原告另件返還價金債權與原告上述損害賠
    償或不當得利債權，主張抵銷。
  2.次按，因故意侵權行為而負擔之債，其債務人不得主張抵銷
    ，民法第339 條定有明文。被告林芝嬅與原告於97年5 月26
    日簽訂協議書，同意將系爭200 萬元本票金額抵沖內湖陽光
    街房地買賣價金之一部，並同意歸還系爭200 萬元本票，嗣
    原告委請律師於97年7 月2 日寄發存證信函限期催告被告林
    芝嬅返還系爭200 萬元本票，被告林芝嬅於收受該存證信函
    後猶執該本票裁定為執行名義逕向本院聲請對原告之財產為
    強制執行，進而全數受償，自屬故意不法侵害原告權利之行
    為，姑不論原告是否對被告林芝嬅負有340 萬元違約金債務
    ，按諸前揭法條所示，被告林芝嬅亦不得主張抵銷。
  3.又債務之抵銷，以雙方當事人互負債務為必須具備之要件，
    若一方並未對他方負有債務，則根本上即無抵銷之可言（最
    高法院18年上字第1709號判例參照）。被告林芝嬅復抗辯：
    原告自96年6 月20日起至同年7 月19日止陸續向其借款共
    200 萬5,000 元，固據提出欠款明細、傳票影本、鼎岳公司
    進出貨訂單憑證及行動電話簡訊等件佐憑（見本院卷179 至
    207 頁、第209 頁），惟為原告所否認，且被告林芝嬅亦不
    諱言：「雙方已於96年7 月間結算後，由原告簽發系爭200
    萬元本票」（見本院卷第73頁反面、第116 頁），即原告與
    被告林芝嬅間已就上述借款結算，並由原告簽發系爭200 萬
    元本票以供清償，再經雙方於97年5 月26日協議將系爭200
    萬元本票金額抵沖內湖陽光街房地價金之一部，難認原告對
    被告林芝嬅尚有前揭債務存在，被告林芝嬅就此為抵銷之抗
    辯，亦無足取。
六、綜上所述，原告本於侵權行為、不當得利法律關係請求被告
    林芝嬅給付200 萬元，及自起訴狀繕本送達翌日即98年9 月
    24日（見本院卷第11頁）起至清償日止，按年息5 ％計算之
    利息，為有理由，應予准許；逾此範圍，即無憑據，應予駁
    回。本件原告勝訴部分，兩造均陳明願供擔保，分別聲請宣
    告假執行或免為假執行，本院經審核尚無不合，爰分別酌定
    相當擔保金額准許之。至原告敗訴部分，其假執行之聲請，
    已失所附麗，併予駁回。
七、本件為判決之基礎已臻明確，兩造其餘之攻擊或防禦方法及
    證據，經本院斟酌後，認為均不足以影響本判決之結果，亦
    與本案爭點無涉，自無逐一詳予論駁之必要，併此敘明。
八、據上論結：原告之訴為一部有理由，一部無理由，應依民事
    訴訟法第79條、第390 條第2 項、第392 條第2 項，判決如
    主文。
中    華    民    國    99    年    8     月    30    日
                  民事第五庭    法  官  胡宏文
以上正本係照原本作成
如對本判決上訴，須於判決送達後20日內向本院提出上訴狀。如
委任律師提起上訴者，應一併繳納上訴審裁判費。
中    華    民    國    99    年    8     月    30    日
                                書記官  曾寶生

司法院資訊處製作；財團法人民間司法改革基金會備份。
